臺灣高雄地方法院刑事判決              100年度自緝字第9號
自  訴  人  百美小客車租賃有限公司
法定代理人  張枝敏
被      告  林金平
上列被告因詐欺等案件，經自訴人提起自訴（86年度自字第66號
、88年度自緝字第1號），本院判決如下:
    主  文
本件免訴。
    理  由
一、自訴意旨係以：案外人林明海於民國85年3 月5 日向自訴人
    租借車牌號碼不詳之自用小客車1 台，嗣上開租約到期，被
    告林金平於85年4 月6 日以林明海欲續租為由，要求續租並
    更換車牌號碼為US-5723 號之自用小客車1 台，被告取得該
    車後即未歸還，且避不見面，因而認被告涉犯刑法第339 條
    第1 項之詐欺取財罪、同法第335 條之侵占罪嫌等語。
二、按案件時效已完成者，應諭知免訴之判決，刑事訴訟法第30
    2 條第2 款定有明文。又本件被告行為後，刑法關於時效之
    規定已於94年2 月2 日修正公布，於95年7 月1日 施行。而
    94年2 月2 日修正公布，亦於95年7 月1 日施行之刑法施行
    法增訂第8 條之1 則規定：「於中華民國94年1 月7 日刑法
    修正施行前，其追訴權或行刑權時效已進行而未完成者，比
    較修正前後之條文，適用最有利於行為人之規定。」。故追
    訴權時效之計算於94年1 月7 日刑法修正施行前已進行而未
    完成者，應適用最有利於行為人之法律。查，本件追訴權時
    效於被告行為後即85年4 月6 日業已開始進行，惟時效完成
    前，刑法已於94年2 月2 日修正公布，並自95年7 月1 日起
    生效施行，而被告所涉詐欺、侵占罪，其法定刑均為5 年以
    下有期徒刑，依修正前刑法第80條第1 項第2 款規定，追訴
    權時效期間均為10年，修正後同條款則加長為20年，比較新
    舊法結果，以修正前之規定較有利於被告，依前開刑法施行
    法第8 條之1 規定，自應適用被告行為時之舊法計算其追訴
    權時效期間；另關於時效之停止進行及其期間之計算，亦應
    一體適用修正施行前刑法第83條之規定。次按，追訴權消滅
    時效之發生，應以不行使追訴權為其前提要件，而所謂追訴
    權，乃包括偵查、起訴及審判權在內，若已實施偵查，或提
    起公（自）訴後審判進行中，此時追訴權既無不行使之情形
    ，自不發生時效進行之問題（司法院釋字第138 號解釋、司
    法院院字第1963號解釋參照）。
三、經查：被告林金平所涉犯詐欺取財、侵占等罪，自訴人提起
    自訴時，其自訴狀雖主張詐欺時間為85年3 月間，惟自訴人
    於86年4 月8 日呈報狀先表示：被告本人來換車，在租約上
    捺有指印等詞，有卷附呈報狀可稽（自字卷第24頁），並有
    租賃契約書在卷可考，而上開租賃契約書右上角確記載「85
    年4 月6 日換雅哥」等字，並捺有指印1 枚（同上卷第10頁
    ），自訴人復於同年月25日審理程序中陳述：被告說林明海
    要續租，在85年4 月6 日下午15時來換車，結果被告就一去
    不回等語，亦有該日訊問筆錄在卷可證（同上卷第27頁背面
    ）。綜上事證，應認本件自訴人自訴被告詐欺取財、侵占之
    犯罪行為時間為85年4 月6 日，合先敘明。又本件被告犯罪
    終了之日為85年4 月6 日，經自訴人於86年1 月23日對被告
    提起自訴而繫屬於本院，被告於本院審理期間逃匿，經本院
    於86年7 月4 日發布第一次通緝，有本院高嘉刑傑緝字0957
    號通緝書（同上卷第40頁）在卷可稽，被告嗣於87年12月30
    日經通緝到案後，復再行逃匿，經本院於88年6 月8 日發布
    第二次通緝，此亦有高敬刑傑緝字第0577號通緝書（自緝卷
    第56頁）在卷可查，此部分事實洵堪認定。而本件被告所犯
    之詐欺取財、侵占等罪名，依修正前刑法第80條第1 項第1
    款、第83條之規定，追訴權時效均為10年，併計因被告通緝
    而停止追訴權時效進行所達上開追訴權期間之4 分之1 （即
    2 年6 月），共計為12年6 月；另被告所犯之上開罪嫌於86
    年1 月23日經自訴人提起自訴至本院第一次發布通緝之86年
    7 月4 日止共5 月又13日，以及被告於87年12月30日通緝到
    案至本院第二次發布通緝之88年6 月8 日止，共5 月又10日
    ，上開2 段時間，追訴權既無不行使之情形，自不生時效進
    行之問題，而應予加計。綜上，本件追訴權時效應於98年8
    月29日業已完成（計算式：85年4 月6 日＋12年6 月＋5 月
    又13日＋5 月又10日＝），惟被告迄今仍未緝獲歸案，其追
    訴權已因時效完成而消滅，揆諸首開說明，爰不經言詞辯論
    ，逕為諭知免訴之判決
據上論斷，應依刑事訴訟法第343 條、第302 條第2 款、第307
條，判決如主文。
中    華    民    國  100     年    7     月    28    日
                  刑事第十一庭  審判長法  官  李代昌
                                      法  官  鄭  瑋
                                      法  官  林正忠
如不服本判決應於收受判決後10日內向本院提出上訴書狀，並應
敘述具體理由。其未敘述上訴理由者，應於上訴期間屆滿後20日
內向本院補提理由書(均須按他造當事人之人數附繕本)「切勿逕
送上級法院」。
中    華    民    國   100    年    7     月    28    日
                                      書記官  呂姿儀